ACORDAO-COMPLETO-2524250

ACÓRDÃO 1351/2022 ATA 21/2022 - PLENÁRIO

VISTOS, relatados e discutidos estes autos nos quais, na presente fase processual, foram interpostos embargos de declaração em face do Acórdão 3130/2021-TCU-Plenário.
ACORDAM os Ministros do Tribunal de Contas da União, reunidos em Sessão do Plenário, ante as razões expostas pelo Relator, em:
9.1. conhecer dos embargos de declaração, com fundamento no art. 34 da Lei 8.443/1992, c/c art. 287 do Regimento Interno desta Corte de Contas, para acolhê-los;
9.2. sobrestar a apreciação da responsabilidade das empresas Sicpa Brasil Indústria de Tintas e Sistemas Ltda. e Ceptis Indústria e Comércio de Tintas e Sistemas S.A., especificamente quanto às condutas abarcadas pelo acordo de leniência enquanto vigente, considerando que a celebração de acordo dessa natureza pela Administração Pública impossibilita que o Tribunal de Contas da União aplique a sanção de declaração de inidoneidade pelos mesmos fatos que deram ensejo a celebração do acordo, consoante decisões do Supremo Tribunal Federal;
9.3. revogar as medidas cautelares determinadas por meio dos subitens 9.3 e 9.4 do Acórdão 2873/2019-TCU-Plenário;
9.4. apensar os presentes autos ao TC Processo 019.001/2020-7, para continuidade das apurações determinadas no âmbito do Acórdão 2873/2019-TCU-Plenário e exame das manifestações dos responsáveis;
9.5. levantar o sigilo quanto à presente deliberação, incluindo relatório e voto;
9.6. dar ciência do acórdão à embargante, ressaltando-se que o relatório e o voto que o acompanham podem ser consultados no endereço www.tcu.gov.br/acordaos.

Embargos de declaração opostos contra acordão que conheceu e rejeitou embargos de declaração.

Cuidam os autos de acompanhamento realizado na Casa da Moeda do Brasil (CMB) , objetivando analisar as ações realizadas pela entidade visando à contratação de serviços técnicos especializados para implementação do Sistema de Controle de Bebidas (Sicobe) .
Não obstante a percuciente análise do relator, gostaria de trazer algumas preocupações e ponderações acerca da atuação do Tribunal em processo que envolve acordo de leniência celebrado com órgão do Poder Público.
Como se sabe o STF em recentes decisões tem construído balizas para atuação desta Corte de Contas nesses casos.
Cito especificamente o julgamento conjunto dos mandados de segurança MS 35.435, MS 36.173, MS 36.496 e MS 36.526.
Nessa decisão, o eminente relator ministro Gilmar Ferreira Mendes enfatizou que a atuação do Tribunal não pode constituir empecilho à eficácia do acordo de leniência celebrado pela Administração Pública. Oportuno transcrever excerto da aludida decisão:
"Assim, por todas as razões expostas, a possibilidade de o TCU impor sanção de inidoneidade pelos mesmos fatos que deram ensejo à celebração de acordo de leniência com a CGU/AGU não é compatível com os princípios constitucionais da eficiência e da segurança jurídica.
Embora a sanção de inidoneidade aplicada com base na Lei 8.443/1992 não esteja contemplada expressamente na Lei Anticorrupção (Lei 12.846/2013) , a aplicação desta penalidade pela Corte de Contas resultará em ineficácia da cláusula que prevê a isenção ou a atenuação das sanções administrativas estabelecidas nos arts. 86 a 88 da Lei 8.666/1993, por consequência, esvaziando a força normativa do art. 17 da Lei 12.846/2013, pois os efeitos práticos das sanções mencionadas são semelhantes, senão coincidentes.
Destaco, no entanto, que esse entendimento de modo algum suprime a realização da missão institucional do TCU. Como já destacado, o próprio microssistema anticorrupção reconhece que a celebração do acordo de leniência em si não esgota o dever jurídico de reparação integral do dano ao erário. Esse é o sentido do art. 16, § 3º, da própria Lei Anticorrupção, o qual deixa claro que "o acordo de leniência não exime a pessoa jurídica da obrigação de reparar integralmente o dano causado".
Assim, nada obsta que, mesmo após a celebração do acordo de leniência com a CGU/AGU, o TCU apure a existência de danos complementares que não foram integrados na reparação ao erário entabulada naqueles acordos. Ocorre que, nessa hipótese, não é dado ao TCU valer-se de sanção que obstrua a execução daqueles acordos.
É válido lembrar que, para alcançar a reparação do dano ao erário, além de declarar a inidoneidade, o TCU pode, de acordo com a Lei 8.443/1992, decretar de indisponibilidade de bens (art. 44, § 2º) , aplicar multa (arts. 57 e 58) , bem como conceder eficácia de título executivo às suas decisões que resulte em imputação de débito ou cominação de multa (art. 24) .
Essas medidas devem ser manejadas pela Corte de Contas considerando a sua proporcionalidade e os impactos sobre os acordos pactuados com a Administração Pública." (MS 36.526/DF, grifos no original) 
Vejam que a própria Corte Constitucional preceitua que a atuação do Tribunal no manejo das ferramentas a sua disposição deve observar parâmetros de proporcionalidade e impacto no acordo.
Nesse sentido, pedindo escusas por dissentir do percuciente exame feito pelo relator, proponho que, em linha de entendimento com o decidido no Julgamento Conjunto dos Mandados de Segurança MS 35.435, MS 36.173, MS 36.496 e MS 36.526, e em deferência aos acordos celebrados pela Administração Pública, suspender a apreciação da responsabilidade das empresas Sicpa Brasil Indústria de Tintas e Sistemas Ltda. e Ceptis Indústria e Comércio de Tintas e Sistemas S.A., especificamente quanto às condutas abarcadas pelo acordo de leniência enquanto vigente.
Tal medida está em consonância com diversos julgados deste Tribunal, a exemplo dos acórdãos 1.689/2020, 2.106/2021 e 2.929/2021, todos do Plenário.
E, ainda, em revogar as medidas cautelares determinadas por meio dos subitens 9.3 e 9.4 do Acórdão 2.873/2019-TCU-Plenário, tendo em vista que a sua manutenção implicaria em negar eficácia ao acordo de leniência, sem prejuízo de que o Tribunal possa dar continuidade à tomada de contas especial, bem como de adotar outra medida acautelatória à disposição, desde que possível estabelecer parâmetros de proporcionalidade de eventual medida de retenção de pagamentos que possibilitem a coexistência da medida assecuratória do Tribunal e do acordo vigente.
Por fim, essas medidas não devem impedir o prosseguimento da tomada de contas especial instaurada para obter o ressarcimento dos danos que efetivamente restem comprovados, como preconizado pela Suprema Corte na apreciação de mérito nos mandados de segurança em comento:
"Destaco, no entanto, que esse entendimento de modo algum suprime a realização da missão institucional do TCU. Como já destacado, o próprio microssistema anticorrupção reconhece que a celebração do acordo de leniência em si não esgota o dever jurídico de reparação integral do dano ao erário. Esse é o sentido do art. 16, § 3º, da própria Lei Anticorrupção, o qual deixa claro que "o acordo de leniência não exime a pessoa jurídica da obrigação de reparar integralmente o dano causado".
Assim, nada obsta que, mesmo após a celebração do acordo de leniência com a CGU/AGU, o TCU apure a existência de danos complementares que não foram integrados na reparação ao erário entabulada naqueles acordos. Ocorre que, nessa hipótese, não é dado ao TCU valer-se de sanção que obstrua a execução daqueles acordos."
	Ante o exposto, Voto por que seja adotada a deliberação que ora submeto a este Colegiado.
TCU, Sala das Sessões Ministro Luciano Brandão Alves de Souza, em 8 de junho de 2022.

Ministro BRUNO DANTAS 
Redator

Casa da Moeda do Brasil.

3. Interessados/Responsáveis/Recorrentes:
3.1. Responsáveis: Ceptis Industria e Comercio de Tintas e Sistemas S.A. (28.721.821/0001-36); Sicpa Brasil Indústria de Tintas e Sistemas Ltda. (42.596.973/0001-85).
3.2. Embargante: Ceptis Industria e Comercio de Tintas e Sistemas S.A. (28.721.821/0001-36).

BRUNO DANTAS

13.1. Ministros presentes: Ana Arraes (Presidente), Walton Alencar Rodrigues, Augusto Nardes, Aroldo Cedraz (Relator), Bruno Dantas (Redator), Jorge Oliveira e Antonio Anastasia.
13.2. Ministro com voto vencido: Aroldo Cedraz (Relator).
13.3. Ministros-Substitutos presentes: Marcos Bemquerer Costa, André Luís de Carvalho e Weder de Oliveira.

AROLDO CEDRAZ

Trata-se de processo versando sobre o Acompanhamento realizado na Casa da Moeda do Brasil (CMB) , em cumprimento aos Acórdãos 2.462/2016 e 1.667/2017, ambos do Plenário (Rel. Min. Raimundo Carreiro e Min. Aroldo Cedraz, respectivamente) , objetivando analisar as ações realizadas pela entidade visando à contratação de serviços técnicos especializados para implementação do Sistema de Controle de Bebidas (Sicobe) , as providências levadas a efeito para o cumprimento das determinações exaradas pelo Tribunal em razão das Operações Vícios e Esfinge da Polícia Federal, bem como o monitoramento do andamento do Pregão Presencial Internacional CMB n.º 10/2016 para a contratação do Sistema de Rastreamento e Controle da Produção de Cigarros (Scorpios) e outras licitações promovidas pela entidade para a contratação do referido sistema.
2.	 Por meio do Acórdão 2873/2019-TCU-Plenário (Rel. Min. Aroldo Cedraz) , o Tribunal deliberou sobre a fiscalização na Casa da Moeda do Brasil e decretou, cautelarmente, a indisponibilidade de bens das empresas Ceptis Indústria e Comércio de Tintas e Sistemas S.A. e Sicpa Brasil Indústria de Tintas e Sistemas Ltda., com vistas a garantir o integral ressarcimento do débito em apuração nos autos, nos termos a seguir transcritos: 
VISTOS, relatados e discutidos estes autos de Acompanhamento realizado na Casa da Moeda do Brasil (CMB) , em cumprimento aos Acórdãos TCU 2.462/2016 e 1.667/2017, ambos do Plenário, com o objetivo de analisar as ações realizadas pela entidade visando à contratação de serviços técnicos especializados para implementação do Sistema de Controle de Bebidas (Sicobe) , providências levadas a efeito para cumprimento das determinações exaradas pelo Tribunal em razão das Operações Vícios e Esfinge da Polícia Federal, bem como monitoramento do andamento do Pregão Presencial Internacional CMB 10/2016 para contratação do Sistema de Rastreamento e Controle da Produção de Cigarros (Scorpios) , bem como outras licitações promovidas pela CMB para contratação do referido sistema (TC Processo 030.181/2017-3, apenso) ;
ACORDAM os Ministros do Tribunal de Contas da União, reunidos em Sessão Plenária, ante as razões expostas pelo Relator, em:
	9.1. determinar, com fundamento no art. 250, inciso V, do Regimento Interno do TCU, a oitiva das empresas Sicpa Brasil Indústria de Tintas e Sistemas Ltda. (CNPJ: 42.596.973/0001-85) e Ceptis Indústria e Comércio de Tintas e Sistemas S.A. (CNPJ: 28.721.821.0001-36) , nas pessoas dos seus representantes legais, para que, no prazo de 15 (quinze) dias, apresentem justificativas sobre as evidências de fraude (detalhadas no Relatório de Fiscalização 132/2018) às licitações destinadas à contratação dos sistemas de rastreamento e controle de produção denominados Scorpios (cigarros) e Sicobe (bebidas) , irregularidades essas que, se não forem sanadas por meio da presente oitiva, ensejarão a aplicação da sanção prevista no art. 46 da Lei 8.443/92;
	9.2. decretar, cautelarmente, sem a oitiva das partes, com fundamento no art. 44, § 2º, da Lei 8.443/1992, c/c os arts. 273 e 274 do Regimento Interno deste Tribunal, pelo prazo de 1 (um) ano, a indisponibilidade de bens da empresa Ceptis Indústria e Comércio de Tintas e Sistemas S.A. (CNPJ: 28.721.821.0001-36) e da Sicpa Brasil Indústria de Tintas e Sistemas Ltda. (CNPJ 42.596.973/0001-85) , devendo esta medida alcançar os bens considerados necessários para garantir o integral ressarcimento do débito em apuração, em valor original estimado até o momento da ordem de R$ 2.218.106.819,82, ressalvados os bens financeiros necessários à manutenção das atividades operacionais das referidas pessoas jurídicas;
	9.3. suspender cautelarmente, sem a oitiva das partes, com fundamento no art. 276 do Regimento Interno/TCU, todos os investimentos em curso ou previstos no âmbito do contrato de Parceria Contratual CMB-Ceptis, firmado entre a Casa da Moeda e a Ceptis Indústria e Comércio de Tintas e Sistemas S.A. (CNPJ 28.721.821.0001-36) , com o objetivo de fornecer, imprimir, distribuir e ativar o Selo Fiscal Inteligente (Scorpios) ;
	9.4. determinar cautelarmente, sem a oitiva das partes, com fundamento no art. 276 do Regimento Interno/TCU, que a Casa da Moeda do Brasil efetue somente o pagamento à Ceptis Indústria e Comércio de Tintas e Sistemas S.A. (CNPJ n. 28.721.821.0001-36) , no âmbito da parceria referida no item anterior, dos custos efetivamente incorridos e comprovados da operação e manutenção do Sistema de Controle e Rastreamento de Cigarros Scorpios, abstendo-se do pagamento de margens de qualquer natureza sobre os referidos custos;
	9.5 determinar, com fundamento no art. 250, inciso V, do Regimento Interno do TCU, a oitiva da Casa da Moeda do Brasil, na pessoa de seu Presidente, Sr. Eduardo Zimmer Sampaio, para que, no prazo de 15 (quinze) dias, apresente, se entender cabíveis, razões que contradigam a existência de nulidade absoluta do Termo de Parceria entre a Casa da Moeda do Brasil e a Ceptis Indústria e Comércio S.A. para estabelecimento de parceria e cooperação tecnológica em desenvolvimento de soluções de rastreamento seguro e definição de linhas de negócios para exploração conjunta de oportunidades de negócios, formalizado em 8/3/2018, e demais avenças decorrentes desta relação comercial estabelecida, mesmo havendo evidências de que o grupo empresarial parceiro está envolvido em fraudes e crimes cometidos contra a estatal e que há possibilidade de realização de licitação com amplo caráter competitivo, conforme comprovado pelo Pregão Internacional 010/2016;
	9.6. recomendar à Casa da Moeda do Brasil, na pessoa de seu Presidente, Sr. Eduardo Zimmer Sampaio, com fulcro no art. 250, inciso III, do Regimento Interno do Tribunal de Contas da União, que inicie processo licitatório, nos moldes do Pregão Internacional CMB 010/2016, para selecionar novo fornecedor do sistema de rastreamento e controle de produção de cigarros Scorpios;
	9.7 recomendar à Casa da Moeda do Brasil, na pessoa de seu Presidente, com fulcro no art. 250, inciso III, do Regimento Interno do Tribunal de Contas da União, que avalie o afastamento do exercício de qualquer cargo em comissão ou função de confiança dos empregados apontados como responsáveis pelas irregularidades retratadas na instrução até o trânsito em julgado dos presentes autos;
	9.8 converter o presente processo em Tomada de Contas Especial, com fundamento no art. 47 da Lei 8.443/1992, c/c o art. 252 do RITCU, na qual deverá ser analisado, de forma conclusiva, o débito associado às irregularidades detalhadas nos Achados de Auditoria, delimitando a responsabilização dos agentes e o montante do dano causado aos cofres da Casa da Moeda do Brasil, autorizando, desde já, a citação dos responsáveis;
	9.9. determinar à Segecex que, juntamente com a SecexAmbiental, avalie a conveniência e oportunidade de incluir, nos próximos planos de fiscalização, a autuação de processo fiscalizatório específico para avaliar a conformidade de todos dos contratos, acordos, parcerias e congêneres firmados entre a Empresa Brasileira de Pesquisa Agropecuária Embrapa, a Ceptis Soluções S.A. e a Ceptis Indústria e Comércio de Tintas e Sistemas S.A., diante das evidências de irregularidades praticadas pelas citadas empresas, tratadas nestes autos;
	9.10. reiterar as diligências, com base no art. 11 da Lei 8.443/92, realizadas junto às Varas Federais Criminais no Rio de Janeiro, acostadas às peças 33-37 dos autos, para obter autorização de compartilhamento das informações contidas nos seguintes inquéritos policiais federais: IPL 66/2017- 11 (processo n. 5016979-50.2018.4.02.5101 2ª Vara Federal Criminal/RJ) , IPL 93/2016-11 (processo n. 0508078.92.2016.4.02.5101 7ª Vara Federal Criminal/RJ) , IPL 95/2016-11 (processo n. Para verificar as assinaturas, acesse www.tcu.gov.br/autenticidade, informando o código 62755330. 0508080.62.2016.4.02.5101 10ª Vara Federal Criminal/RJ) , IPL 94/2016 (processo n. 0508079.77.2016.4.02.5101 5ª Vara Federal Criminal/RJ) , IPL 65/2016 (processo n 0507394- 70.2016.4.02.5101 - 5ª Vara Federal Criminal/RJ) e IPL 243/2012 (processo n. 2012.51.01.0308192 3ª Vara Federal Criminal/RJ) , devendo a documentação porventura encaminhada ser acostada ao processo de tomada de contas especial que vier a ser autuado; 
	9.11. classificar o relatório que fundamenta o presente acórdão com o grau de sigilo "reservado", nos termos do art. 23, inciso VIII, da Lei 12.527/2011 (Lei de Acesso à Informação) , c/c o art. 4º, parágrafo único, art. 8º, § 3º, inciso I, art. 9º, inciso VIII, e § 2º, inciso I, da Resolução-TCU 294, de 2018, pelo prazo de 5 (cinco) anos, com acesso somente aos servidores que irão desenvolver atividades relacionadas aos autos; e
9.12. encaminhar cópia do Relatório à Receita Federal do Brasil, à Polícia Federal, à Controladoria Geral da União e ao Ministério Público Federal para conhecimento e adoção das medidas que entenderem cabíveis, alertando para seu grau de sigilo.
3.	Posteriormente, por meio do Acórdão 728/2020 (Rel. Min. Aroldo Cedraz) , o Tribunal conheceu dos Agravos que foram interpostos pelas empresas Ceptis Indústria e Comércio de Tintas e Sistemas S.A. e Sicpa Brasil Indústria de Tintas e Sistemas Ltda. e, no mérito, negou provimento aos referidos recursos, mantendo em seus exatos termos os itens 9.2, 9.3 e 9.4 do Acórdão 2873/2019-TCU-Plenário, consoante excerto a seguir:
VISTOS, relatados e discutidos estes autos de Agravos opostos pelas empresas Sicpa Brasil Indústria de Tintas e Sistemas Ltda. e Ceptis Indústria e Comércio de Tintas e Sistemas S.A., contra a determinação contida no subitem 9.2, que decretou, cautelarmente e sem a oitiva da parte, com fundamento no art. 44, §2º, da Lei 8.443/1992, c/c os arts. 273 e 274 do RITCU, pelo prazo de 1 (um) ano, a indisponibilidade de bens das agravantes, bem como contra os subitens 9.3 e 9.4, todos do Acórdão 2873/2019-TCU-Plenário;
ACORDAM os Ministros do Tribunal de Contas da União, reunidos em Sessão do Plenário, com fundamento no art. 289, caput, do Regimento Interno, e diante das razões expostas pelo Relator, em:
9.1. conhecer dos Agravos interpostos pelas empresas Ceptis Indústria e Comércio de Tintas e Sistemas S.A. e Sicpa Brasil Indústria de Tintas e Sistemas Ltda. para, no mérito, rejeitá-los;
9.2. manter em seus exatos termos os itens 9.2, 9.3 e 9.4 do Acórdão 2873/2019-TCU-Plenário;
9.3. prorrogar por mais 30 (trinta) dias, a contar de 4/3/2020, o prazo para que a empresa Sicpa Brasil Indústria de Tintas e Sistemas Ltda. atenda à deliberação constante do subitem 9.1 do Acórdão 2873/2019-TCU-Plenário;
9.4. dar ciência do Acórdão, assim como do Relatório e do Voto que o fundamentam, aos agravantes e à Casa da Moeda do Brasil.
4.	Irresignadas, as empresas em referência opuseram Embargos de Declaração, com pedido de efeitos infringentes, com o intuito de sanear supostas omissão, obscuridade e contradição. 
5.	A empresa Ceptis Indústria e Comércio de Tintas e Sistemas S.A. defendeu o cabimento e a tempestividade dos Embargos de Declaração (peça 497) , além de reforçar o pedido de revogação da medida cautelar imposta no âmbito do Acórdão 2873/2019-TCU-Plenário, e noticiou, em resumo, as tratativas acerca da celebração de acordo de leniência com a Controladoria-Geral da União (07/06/2021) , com possível reflexo sobre o processo de controle externo.
6.	De igual modo, a empresa Sicpa apresentou elementos adicionais requerendo a revogação da medida constritiva de bens e também noticiou as tratativas acerca da celebração de acordo de leniência com a Controladoria-Geral da União (07/06/2021) , nos termos da petição juntada aos autos (peça 498) .
7.	Por meio do Acórdão 3130/2021-TCU-Plenário (Rel. Min. Aroldo Cedraz) , o Tribunal conheceu dos embargos interpostos em face do Acórdão 2873/2019-TCU-Plenário e, no mérito, rejeitou os recursos. Ato contínuo, dentre outras medidas, a Corte revogou, de ofício, a cautelar de indisponibilidade de bens determinada em 27/11/2019 no âmbito do item 9.2 da referida deliberação, consoante a seguir:
VISTOS, relatados e discutidos estes autos de Embargos de Declaração opostos pela Ceptis Indústria e Comércio de Tintas e Sistemas S.A. e Sicpa Brasil Indústria de Tintas e Sistemas Ltda., contra o Acórdão 728/2020-TCU-Plenário, por meio do qual esta Corte de Contas conheceu dos Agravos interpostos pelas empresas e negou-lhes provimento, mantendo em seus exatos termos os itens 9.2, 9.3 e 9.4 do Acórdão 2873/2019-TCU-Plenário;
ACORDAM os Ministros do Tribunal de Contas da União, reunidos em Sessão Extraordinária Reservada do Plenário, ante as razões expostas pelo Relator e com fundamento nos arts. 32, inciso II, e 34 da Lei 8.443/92, em:
9.1. conhecer dos Embargos de Declaração opostos pelas empresas Ceptis Indústria e Comércio de Tintas e Sistemas S.A. e Sicpa Brasil Indústria de Tintas e Sistemas Ltda. contra o Acórdão 728/2020-TCU-Plenário para, no mérito, rejeitá-los;
9.2. manter em seus exatos termos o subitem 9.1 do Acórdão 2873/2019-TCU-Plenário;
9.2.1. determinar à Secretaria de Controle Externo do Sistema Financeiro Nacional que prossiga na análise, nos presentes autos, dos elementos apresentados ou que vierem a ser apresentados em respostas às oitivas determinadas nos subitens 9.1 e 9.5 do Acórdão 2873/2019-TCU-Plenário (art. 250, inciso V, do Regimento Interno/TCU) , com vistas à apresentação de justificativas sobre as evidências de fraude (detalhadas no Relatório de Fiscalização 132/2018) às licitações destinadas à contratação dos sistemas de rastreamento e controle de produção denominados Scorpios (cigarros) e Sicobe (bebidas) , bem como à apresentação, pela Casa da Moeda do Brasil, por meio de seu Presidente, de razões que contradigam a existência de nulidade absoluta do Termo de Parceria entre a Casa da Moeda do Brasil e a Ceptis Indústria e Comércio S.A.;
9.3. revogar, com fundamento no art. 276, § 5º, do Regimento Interno/TCU, a cautelar de indisponibilidade de bens determinada em 27/11/2019 no âmbito do item 9.2 do Acórdão 2873/2019-TCU-Plenário, dada a sua prejudicialidade, bem como em razão da novel celebração do acordo de leniência objeto do TC Processo 008.701/2021-0, cujo processo de acompanhamento já foi apreciado pelo Tribunal em sede do Acórdão 1956/2021-TCU-Plenário (Rel. Min. Augusto Nardes) , de 18/08/2021;
9.4. determinar à unidade técnica especializada que envie cópia do presente Acórdão, acompanhado do Relatório e do Voto, às empresas responsáveis, informando-lhes que eventual tentativa de ocultação ou dilapidação patrimonial em face da revogação da medida constritiva de bens poderá evidenciar a prática de fraude contra credores ou de fraude à execução, podendo ser anulada ou tornada ineficaz pelo poder público, sem prejuízo das subsequentes reprimendas estatais cabíveis, particularmente no âmbito do processo de tomada de contas especial (TC Processo 019.001/2020-7) , podendo ser requerida nova medida acautelatória, atendidos os requisitos autorizadores e caso descumpridos os termos do acordo de leniência, com vistas a ressarcir o dano apurado nos autos; 
9.5. prorrogar excepcionalmente, por 60 (sessenta) dias, a contar da notificação da presente deliberação, o prazo para que a empresa Sicpa Brasil Indústria de Tintas e Sistemas Ltda. atenda, se ainda não o fez, à deliberação constante do subitem 9.1 do Acórdão 2873/2019-TCU-Plenário;
9.6. manter o grau de sigilo das peças assim classificadas nos presentes autos e nos processos TC Processo 006.749/2021-6 e TC Processo 019.001/2020-7;
9.7 dar conhecimento da presente deliberação às embargantes e demais interessados.
8.	Novamente irresignada com a deliberação do Tribunal, a empresa Ceptis interpôs os presentes embargos de declaração, com vistas à reforma do Acórdão 3130/2021-TCU-Plenário, repisando, em síntese, grande parte da argumentação já apreciada pela Corte em fase anterior do processo, quando os embargos então apresentados foram conhecidos e rejeitados.
9.	Para o escorreito entendimento dos segundos embargos, reproduzo, a seguir, na íntegra, o inteiro teor do recurso (peça 514) : 
CEPTIS INDÚSTRIA E COMÉRCIO DE TINTAS E SISTEMAS S.A, devidamente qualificada nos autos do processo à epígrafe, vêm, respeitosamente, perante Vossa Excelência, por meio de seus advogados, opor EMBARGOS DE DECLARAÇÃO com fulcro no art. 34 da Lei 8.443/92 c/c art. 287 e seguintes do RITCU, em face do Acórdão 3130/2021-TCU-Plenário, nos termos que seguem: 
I - Tempestividade. 
1. De acordo com o art. 34, §1º, da Lei n. 8.443/1992, o prazo para opor Embargos de Declaração é de 10 dias. A EMBARGANTE foi notificada do Acórdão 3130/2021-TCU-Plenário no dia 27 de dezembro de 2021, segunda-feira. 
2. Nos termos do art. 185, §1º, da RITCU, inicia-se o prazo no primeiro dia útil seguinte a ciência. Assim, o termo inicial da contagem do prazo se deu no dia 28 de dezembro de 2021, terça-feira. O prazo finda-se, portanto, no dia 6 de janeiro de 2022, quinta-feira.
3. Os Embargos de Declaração opostos na data de hoje são, portanto, tempestivos. 
II - Síntese dos principais eventos. 
4. Trata-se o presente de processo de Acompanhamento realizado na CASA DA MOEDA DO BRASIL (CMB) , cujo objetivo seria analisar  (i) as ações da entidade acerca da contratação de serviços técnicos especializados para implementação do Sistema de Controle de Bebidas (Sicobe) ;  (ii) o monitoramento do andamento do Pregão Presencial Internacional CMB 10/2016, para contratação do Sistema de Rastreamento e Controle da Produção de Cigarros (Scorpios) ; e  (iii) outras licitações promovidas pela CMB para contratação do sistema Scorpios. 
5. No dia 27 de novembro de 2019, esta Corte de Contas proferiu o Acórdão 2873/2019-TCU-Plenário, que determinou: 
9.1. determinar, com fundamento no art. 250, inciso V, do Regimento Interno do TCU, a oitiva das empresas Sicpa Brasil Indústria de Tintas e Sistemas Ltda. (CNPJ: 42.596.973/0001-85) e Ceptis Indústria e Comércio de Tintas e Sistemas S.A. (CNPJ: 28.721.821.0001-36) , nas pessoas dos seus representantes legais, para que, no prazo de 15 (quinze) dias, apresentem justificativas sobre as evidências de fraude (detalhadas no Relatório de Fiscalização 132/2018) às licitações destinadas à contratação dos sistemas de rastreamento e controle de produção denominados Scorpios (cigarros) e Sicobe (bebidas) , irregularidades essas que, se não forem sanadas por meio da presente oitiva, ensejarão a aplicação da sanção prevista no art. 46 da Lei 8.443/92; 
9.2. decretar, cautelarmente, sem a oitiva das partes, com fundamento no art. 44, § 2º, da Lei 8.443/1992, c/c os arts. 273 e 274 do Regimento Interno deste Tribunal, pelo prazo de 1 (um) ano, a indisponibilidade de bens da empresa Ceptis Indústria e Comércio de Tintas e Sistemas S.A. (CNPJ: 28.721.821.0001-36) e da Sicpa Brasil Indústria de Tintas e Sistemas Ltda. (CNPJ 42.596.973/0001- 85) , devendo esta medida alcançar os bens considerados necessários para garantir o integral ressarcimento do débito em apuração, em valor original estimado até o momento da ordem de R$ 2.218.106.819,82, ressalvados os bens financeiros necessários à manutenção das atividades operacionais das referidas pessoas jurídicas; 
9.3. suspender cautelarmente, sem a oitiva das partes, com fundamento no art. 276 do Regimento Interno/TCU, todos os investimentos em curso ou previstos no âmbito do contrato de Parceria Contratual CMB-Ceptis, firmado entre a Casa da Moeda e a Ceptis Indústria e Comércio de Tintas e Sistemas S.A.  (CNPJ 28.721.821.0001-36) , com o objetivo de fornecer, imprimir, distribuir e ativar o Selo Fiscal Inteligente (Scorpios) ; 
9.4. determinar cautelarmente, sem a oitiva das partes, com fundamento no art. 276 do Regimento Interno/TCU, que a Casa da Moeda do Brasil efetue somente o pagamento à Ceptis Indústria e Comércio de Tintas e Sistemas S.A. (CNPJ n. 28.721.821.0001-36) , no âmbito da parceria referida no item anterior, dos custos efetivamente incorridos e comprovados da operação e manutenção do Sistema de Controle e Rastreamento de Cigarros Scorpios, abstendo-se do pagamento de margens de qualquer natureza sobre os referidos custos; (...) 
6. Irresignada, a EMBARGANTE interpôs Agravo (peça 292) , que foi conhecido, mas, no mérito, rejeitado (Acórdão 728/2020-TCU-Plenário) . Em face do referido Acórdão, a EMBARGANTE opôs Embargos de Declaração. 
7. No entanto, no dia 07 de junho de 2021, a EMBARGANTE e a Empresa SICPA fecharam acordo de leniência com a Controladoria-Geral da União (CGU) e a Advocacia- Geral da União (AGU) . 
8. O Valor total do acordo foi de R$ 762 milhões e incluiu: as multas da Lei nº 12.846/2013 e da Lei nº 8.429/1992, pagamento de vantagens indevidas e pagamento de enriquecimento ilícito. Além disso, a EMBARGANTE ficou isenta da sanção de proibição de contratar com o poder público ou de receber benefícios ou incentivos fiscais ou creditícios. 
9. Com a publicização da assinatura do Acordo, e segura da jurisprudência deste Tribunal, a EMBARGANTE, agora na condição de empresa leniente, requereu a esta Corte de Contas o levantamento das cautelares decretadas no Acórdão 2873/2019-TCU-Plenário (peças 493 e 497) . 
10. No dia 8 de dezembro, os Embargos de Declaração foram conhecidos e rejeitados pelo Plenário do TCU, nos termos do voto de Vossa Excelência. 
11. Na mesma oportunidade, reconhecendo os efeitos do Acordo de Leniência previamente celebrado, Vossa Excelência levantou, ex officio, a indisponibilidade de bens decretada em desfavor da EMBARGANTE, que constava no item 9.2 do Acórdão n. 2873-2019 - TCU - Plenário. 
12. No entanto, de forma contraditória, o Acórdão ora embargado manteve a oitiva das partes constante do item 9.1, sob ameaça de aplicação da pena de inidoneidade, bem como foi omisso em relação às cautelas dos itens 9.3 e 9.4 e em relação a dilação de prazo concedida no item 9.5. 
13. Por essas razões, o Acordão 3.130/2021, desafiou os presentes Embargos de Declaração. Passa-se a explicar.
III - Da decisão embargada. Cabimento dos presentes Embargos de Declaração. 
14. O Acórdão 3130/2021-TCU-Plenário, ora embargado, julgou os primeiros Embargos de Declaração (peça 382) nos seguintes termos, em itens: 
[...] 
9.1. conhecer dos Embargos de Declaração opostos pelas empresas Ceptis Indústria e Comércio de Tintas e Sistemas S.A. e Sicpa Brasil Indústria de Tintas e Sistemas Ltda. contra o Acórdão 728/2020-TCU-Plenário para, no mérito, rejeitá-los; 
9.2. manter em seus exatos termos o subitem 9.1 do Acórdão 2873/2019-TCU-Plenário; 
9.2.1. determinar à Secretaria de Controle Externo do Sistema Financeiro Nacional que prossiga na análise, nos presentes autos, dos elementos apresentados ou que vierem a ser apresentados em respostas às oitivas determinadas nos subitens 9.1 e 9.5 do Acórdão 2873/2019-TCU-Plenário (art. 250, inciso V, do Regimento Interno/TCU) , com vistas à apresentação de justificativas sobre as evidências de fraude (detalhadas no Relatório de Fiscalização 132/2018) às licitações destinadas à contratação dos sistemas de rastreamento e controle de produção denominados Scorpios (cigarros) e Sicobe (bebidas) , bem como à apresentação, pela Casa da Moeda do Brasil, por meio de seu Presidente, de razões que contradigam a existência de nulidade absoluta do Termo de Parceria entre a Casa da Moeda do Brasil e a Ceptis Indústria e Comércio S.A.; 
9.3. revogar, com fundamento no art. 276, § 5º, do Regimento Interno/TCU, a cautelar de indisponibilidade de bens determinada em 27/11/2019 no âmbito do item 9.2 do Acórdão 2873/2019-TCU-Plenário, dada a sua prejudicialidade, bem como em razão da novel celebração do acordo de leniência objeto do TC Processo 008.701/2021-0, cujo processo de acompanhamento já foi apreciado pelo Tribunal em sede do Acórdão 1956/2021-TCU-Plenário (Rel. Min. Augusto Nardes) , de 18/08/2021; 
9.4. determinar à unidade técnica especializada que envie cópia do presente Acórdão, acompanhado do Relatório e do Voto, às empresas responsáveis, informando-lhes que eventual tentativa de ocultação ou dilapidação patrimonial em face da revogação da medida constritiva de bens poderá evidenciar a prática de fraude contra credores ou de fraude à execução, podendo ser anulada ou tornada ineficaz pelo poder público, sem prejuízo das subsequentes reprimendas estatais cabíveis, particularmente no âmbito do processo de tomada de contas especial (TC Processo 019.001/2020-7) , podendo ser requerida nova medida acautelatória, atendidos os requisitos autorizadores e caso descumpridos os termos do acordo de leniência, com vistas a ressarcir o dano apurado nos autos; 
9.5. prorrogar excepcionalmente, por 60 (sessenta) dias, a contar da notificação da presente deliberação, o prazo para que a empresa Sicpa Brasil Indústria de Tintas e Sistemas Ltda. atenda, se ainda não o fez, à deliberação constante do subitem 9.1 do Acórdão 2873/2019-TCU-Plenário; 
9.6. manter o grau de sigilo das peças assim classificadas nos presentes autos e nos processos TC Processo 006.749/2021-6 e TC Processo 019.001/2020-7; 
Todavia, o presente TC n. Processo 012.350/2018-4 tem algumas peculiaridades que ensejam, novamente e por fatos novos não considerados, a oposição dos presentes Embargos de Declaração. 
15. Isso porque, a situação primeira, que desafiou a oposição dos primeiros embargos, mudou. À época não existia o Acordo de Leniência. Com a celebração do Acordo, a EMBARGANTE reiterou os pedidos de levantamento das cautelas (peças 493 e 497) , com intuito de realinhar as expectativas e dar um novo tom ao presente TC, pois já não se encontra na posição de defesa, mas, sim, na posição de leniente.
16. O Acordão ora embargado, quando se dedicou a tratar do novo contexto processual, incorreu em contradições e omissões, visto que em alguns pontos dispensa à EMBARGANTE o tratamento de leniente e, noutros, de defendente, deixando, inclusive, de analisar questões importantes. 
17. Eis os vícios, em síntese: 
 (i) Levantou a cautelar de indisponibilidade de bens do item 9.2 do Acórdão 2873/2019-TCU-Plenário, usando como razão de decidir a assinatura do Acordo de Leniência, mas foi omisso sobre as outras cautelares impostas nos itens 9.3 e 9.4; 
 (ii) Julgou prejudicado o item 9.2, reconhecendo os efeitos do acordo de leniência celebrado com a Administração pública, no entanto, de forma contraditória, manteve em sua integralidade o item 9.1, colocando a EMBARGANTE novamente na posição de defendente; 
 (iii) Mencionou e utilizou argumentos constantes da instrução da Tomada de Contas Especial TC n. Processo 019.001/2020-7, mas, de forma contraditória, no item 9.6 do acórdão ora embargado, manteve o grau de sigilo das peças, sem franquear acesso a EMBARGADA, mesmo tendo sido feito pedido formal nos autos; e, por fim 
 (iv) Concedeu dilação de prazo de 60 (sessenta) dias para a empresa SICPA, mas, foi omisso em relação a EMBARGANTE. 
18. Portanto, diante do exposto, são cabíveis os presentes Embargos de Declaração, afastando qualquer possibilidade de que sejam interpretados como protelatórios ou mera irresignação. 
IV - Omissão. Em que pese o Acórdão ora embargado ter levantado a cautelar de indisponibilidade de bens (item 9.2 do Acórdão 2873/2019-TCU-Plenário) , reconhecendo os efeitos do Acordo de Leniência celebrado pela EMBARGANTE, foi omisso quanto às outras cautelares decretadas (itens 9.3 e 9.4) . As mesmas razões que levaram a revogação da indisponibilidade de bens devem prevalecer para efeito de levantamento das demais. O Acordo de Leniência é, por si só, a maior e melhor garantia do resultado útil do processo. 
19. O Acórdão ora embargado reconheceu os efeitos do Acordo de Leniência - celebrando com a CGU/AGU - em favor da EMBARGANTE. Com base nisso, levantou a cautelar de indisponibilidade de bens que havia sido decretada no item 9.2 do Acórdão 2873/2019-TCU-Plenário. 
20. No entanto, o decisum foi omisso em relação às outras cautelares vigentes, quais sejam, a suspensão de todos os investimentos em curso ou previstos no âmbito do contrato de Parceria Contratual CMB-Ceptis, item 9.3, e a limitação do pagamento da CMB em relação ao referido contrato de parceria apenas aos custos efetivamente incorridos e comprovados da operação e manutenção do sistema Scorpios, item 9.4. 
21. Insista-se. Quando da oposição dos primeiros Embargos de Declaração, o Acordo de Leniência com a CGU/AGU ainda não havia sido celebrado. Entretanto, antes que os aclaratórios fossem levados a julgamento pelo Plenário, a EMBARGANTE e a empresa SICPA assinaram o referido Acordo, cujo objeto coincide com o objeto do presente TC. 
22. A EMBARGANTE, então, juntou aos autos uma nova petição (peça 493) . Na ocasião, requereu o levantamento das cautelares dos itens 9.2, 9.3 e 9.4 do Acórdão 2873/2019-TCU-Plenário, tendo em vista a jurisprudência pacífica do TCU em reconhecer o efeito virtuoso da celebração de acordos de leniência com o Poder Público para os feitos que tramitam nesta corte. 
23. Diante dessa situação, o voto condutor do Acórdão ora embargado foi dividido em dois momentos: no primeiro momento, o eminente Relator tratou dos argumentos trazidos nos primeiros Embargos de Declaração; no segundo momento, tratou da situação fática atual, analisando os novos elementos trazidos pela EMBARGANTE e pela Empresa SICPA, pois reconheceu que os argumentos ali apontados tinham condão de interferir na matéria de fundo dos Embargos de Declaração que estavam sendo analisados. 
24. Na conclusão da primeira parte do decisum, enquanto tratava apenas dos argumentos dos Embargos de Declaração - repita-se, anteriores ao Acordo -, concluiu que as alegações não foram suficientes para reverter as medidas cautelares determinadas no Acórdão 2873/2019-TCU-Plenário, tanto que rejeitou os Embargos. in verbis: 
34. [...] as alegações esgrimidas até o momento processual anterior à celebração de acordo de leniência  (tema que será discutido adiante no voto) não possuem o condão de reverter as medidas cautelares determinadas no Acórdão 2873/2019-TCU-Plenário 
25. Note-se que há uma ressalva: as alegações dos embargos "esgrimidas até o momento processual anterior à celebração de acordo de leniência" não conseguiriam reverter as cautelares; e, na sequência, faz questão de enfatizar: o "tema será discutido adiante no voto", ou seja, à luz da celebração do Acordo de Leniência. 
26. Nada obstante, na segunda parte do voto, momento em que o eminente Relator tratou dos efeitos do Acordo de Leniência neste TC, foi determinado o levantamento ex officio da cautelar do 9.2, qual seja, a que decretou a indisponibilidade dos bens. 
27. Contudo, a decisão foi omissa em relação às cautelares dos itens 9.3 e 9.4, que também tiveram suas suspensões requeridas pela EMBARGANTE nas peças 493 e 497, e que deveriam ter o mesmíssimo destino. Confira-se: 
76. Nesse contexto fático, depreendo que os novos elementos trazidos nas petições merecem reanálise no âmbito dos presentes Embargos de Declaração, a repercutir sobre a matéria de fundo do aresto embargado, qual seja, a cautelar com medida constritiva de bens, podendo a questão ser reavaliada em face da jurisprudência desta Corte de Contas e da confirmação da regularidade dos acordos de leniência mencionados nos autos. 
77. Assim, o levantamento da indisponibilidade de bens, tendo em vista o cenário atual de celebração do acordo de leniência em 07/06/2021, é medida que se impõe, na linha da jurisprudência desta Corte de Contas, como mencionado pelas recorrentes. 
28. Veja-se que a ressalva feita na conclusão da primeira parte da decisão, quando da rejeição dos Embargos, deixou claro que a análise do pedido de suspensão das cautelares seria retomada mais adiante no voto, o que acabou não acontecendo em sua integralidade. 
29. Identificada a omissão, pede-se licença para reforçar os argumentos trazidos à peça 493, de modo a demonstrar que, por natural consequência da resolução do vício, deve ser conferido efeito modificativo aos presentes Embargos de Declaração.
30. As outras cautelares constantes dos itens 9.3 e 9.4 do Acórdão 2873/2019-TCU-Plenário, como já dito, merecem o mesmo tratamento dado à cautelar do item 9.2. Isso pois, os compromissos assumidos pela EMBARGANTE já se colocam como garantia do resultado útil do processo, tal o nível de formalidade inerente ao Acordo de Leniência. 
31. A análise do Acordo de Leniência por esta corte, no âmbito do ACT, embora seja um requisito essencial para a plena produção de seus efeitos, não exclui o fato de que o Poder Público, representado pela CGU/AGU, convenceu-se da viabilidade técnico-jurídica dos termos e compromissos então pactuados, com o fim sempre no interesse público. 
32. Com efeito, em nome dos princípios da boa-fé objetiva e da consensualidade, bem como da presunção de legalidade de que são revestidos os atos da Administração Pública (no caso, o acordo celebrado ente a CGU/AGU e a EMBARGANTE) , o levantamento da medida cautelar que suspendeu todos os investimentos em curso ou previstos no âmbito do contrato de Parceria Contratual CMB-Ceptis, item 9.3, e da que limitou o pagamento da CMB apenas aos custos efetivamente incorridos e comprovados da operação e manutenção do sistema Scorpios, item 9.4, impostas no Acórdão 2873/2019-TCU-Plenário, vem ao encontro dos fins consagrados na Lei nº 12.846/2013, tendo em vista a natureza, nível de formalidade e extensão de todos os compromissos assumidos. 
33. É preciso considerar, ainda, que o levantamento das cautelares supramencionadas permitirá a reabilitação corporativa e econômica da EMBARGANTE, o que converge ao interesse público, na medida em que terá condições plenas de operar de forma legítima e cumprir o acordo pactuado.
34. Nesse sentido, a EMBARGANTE requer o saneamento da omissão em relação às cautelares constantes nos itens 9.3 e 9.4 do Acórdão 2873/2019-TCU-Plenário, para que sejam reconhecidos os efeitos do Acordo de Leniência celebrado entre a EMBARGANTE e a CGU/AGU também em relação a estas, com o consequente levantamento das medidas, nos moldes do que foi feito com a indisponibilidade de bens constante no item 9.2. 
V - Contradições. O Acordão ora embargado trata a Empresa ora como defendente ora como leniente, o que gera situações estranhas e altamente problemáticas do ponto e vista processual: 
35. Além da omissão apontada no tópico supra, o efeito seletivo dado pelo Acordão ora embargado ao Acordo de Leniência celebrado pela EMBARGANTE, data venia, acabou por gerar situações também contraditórias. Veja-se: 
 (i) Determinou que a EMBARGANTE se defenda das acusações, sendo que não ocupa mais essa posição, uma vez que já celebrou acordo de leniência sobre os fatos narrados no presente TC n. Processo 012.350/2018-4. A EMBARGANTE hoje é uma empresa leniente e essa posição foi reconhecida pelo Acórdão ora embargado; 
 (ii) Nos moldes da jurisprudência citada no Acórdão ora embargado, o presente feito deve ser sobrestado até o total cumprimento do acordo, e não prosseguir com a análise da conduta da EMBARGANTE, como restou determinado no item 9.1 do Acórdão 2873/2019. Sem prejuízo, é claro, que se mantenha a análise dos cálculos e dos danos na Tomada de Contas Especial TC n. Processo 019.001/2020-7 no âmbito do ACT; 
 (iii) O item 9.1 do Acórdão 2873/2019-TCU-Plenário, mantido em sua integralidade pelo Acordão embargado, prevê a punição de declaração de inidoneidade, instituto totalmente incompatível com o Acordo de Leniência firmado. 
36. Para que sejam dirimidas, tais contradições devem ser mais bem explicadas e contextualizadas. 
V.1- Os fatos narrados no presente TC n. Processo 012.350/2018-4 são objetos do Acordo de Leniência assinado entre a EMBARGANTE e a CGU/AGU, e está em fase de cumprimento do Acordo de Cooperação Técnica (ACT) no TCU. É contraditório que o Acórdão embargado trate a EMBARGANTE ora como defendente, ora como leniente. Os próprios precedentes citados no Acórdão ora embargado (quais sejam, os Acórdãos 1.310/2021 - TCU - Plenário e 1.789/2021 - TCU - Plenário) direcionam o presente TC ao sobrestamento até o cumprimento integral do Acordo de Leniência celebrado, e não à sua continuidade. Respeito ao microssistema de combate à corrupção. 
37. A priori, faz-se necessária contextualizar melhor a contradição que justifica a oposição dos presentes Embargos. 
38. Além das cautelares, tratadas no tópico IV supra, o Acórdão 2873/2019-TCU-Plenário, em seu item 9.1, havia determinado a oitiva da EMBARGANTE e da empresa SICPA, com vistas a esclarecer os fatos narrados neste TC, sob a ameaça de terem contra si a declaração de inidoneidade por até cinco anos. Veja-se: 
9.1. determinar, com fundamento no art. 250, inciso V, do Regimento Interno do TCU, a oitiva das empresas Sicpa Brasil Indústria de Tintas e Sistemas Ltda. (CNPJ: 42.596.973/0001-85) e Ceptis Indústria e Comércio de Tintas e Sistemas S.A. (CNPJ: 28.721.821.0001-36) , nas pessoas dos seus representantes legais, para que, no prazo de 15 (quinze) dias, apresentem justificativas sobre as evidências de fraude (detalhadas no Relatório de Fiscalização 132/2018) às licitações destinadas à contratação dos sistemas de rastreamento e controle de produção denominados Scorpios (cigarros) e Sicobe (bebidas) , irregularidades essas que, se não forem sanadas por meio da presente oitiva, ensejarão a aplicação da sanção prevista no art. 46 da Lei 8.443/92; 
39. No entanto, como já dito, após a proclamação do referido acórdão, a EMBARGANTE e a Empresa SICPA iniciaram as tratativas de acordo de leniência com a CGU/AGU. 
40. Ato contínuo, a informação sobre as negociações foi enviada a esta Corte pela CGU, tanto que ocasionou a conversão do julgamento dos Embargos de Declaração em diligência, conforme consta no Acórdão 3266/2020 - TCU - Plenário (peça 424) . 
41. Finalmente, com a assinatura do acordo, em 7 de junho de 2021, a CGU encaminhou ao TCU toda a documentação referente à celebração para que fosse executado a quarta e a quinta etapas do ACT (peça 494) . 
42. Veja -se o que dizem as referidas etapas: 
[...] 
Quarta ação operacional: após a celebração do acordo de leniência, a Controladoria-Geral da União e a Advocacia-Geral da União compartilharão com as demais SIGNATÁRIAS DO ACT a integralidade das informações, documentos e demais elementos de prova fornecidos pela empresa colaboradora, sempre mediante o compromisso de não utilização, direta ou indiretamente, dessas informações para sancionamento da empresa colaboradora, e de não aplicação de sanção de inidoneidade, suspensão ou proibição para contratar com a Administração Pública, para os ilícitos já resolvidos no escopo do acordo de leniência, observando, ao menos, os seguintes parâmetros: 
[...] 
 (2) compartilhamento com o Tribunal de Contas da União para eventual responsabilização, em sede de tomadas de contas especial ou de fiscalização de contratos, das demais pessoas, físicas ou jurídicas, envolvidas nos ilícitos revelados pela empresa colaboradora, bem como para apuração de eventual dano não resolvido pelo acordo de leniência; 
[...] 
Quinta ação operacional: 
[..] 
Da mesma forma, no âmbito administrativo e de controle externo, a Controladoria-Geral da União (com os elementos que dispõe) e o Tribunal de Contas da União (com os elementos que com ele forem compartilhados) poderão proceder às ações de responsabilização contra terceiros, sejam eles pessoas físicas ou jurídicas; 
[...] 
43. O ACT determina, em síntese, que o TCU analise os cálculos dos danos constantes da celebração e apure eventual débito não resolvido no acordo, com o compromisso de não aplicação de sanção de inidoneidade, suspensão ou proibição para contratar com a administração pública. 
44. E assim foi feito. No dia 18 de agosto de 2021, o Plenário do TCU, seguindo o voto do Ministro Augusto Nardes, Relator no TC-Processo 008.701/2021-0 (Processo de Acompanhamento do Acordo de Leniência em questão) , definiu o encaminhamento do Acordo celebrado pela EMBARGANTE e balizou a competência do TCU. Confira-se: 
[...] 
Considerando que o Tribunal atua nesse momento em cumprimento das etapas relativas à quarta e à quinta ações operacionais do Acordo de Cooperação Técnica (ACT) celebrado entre a Controladoria-Geral da União (CGU) , a Advocacia-Geral da União (AGU) , o Ministério da Justiça e Segurança Pública (MJSP) e o Tribunal de Contas da União (TCU) , sob a coordenação do Supremo Tribunal Federal (STF) ; 
Considerando tratar-se de acordo já firmado e que as informações disponibilizadas têm como finalidade eventual responsabilização, em sede de tomada de contas especial ou de fiscalização de contratos das demais pessoas, físicas ou jurídicas, envolvidas nos ilícitos revelados pela empresa  colaboradora, bem como para apuração de eventual dano não resolvido pelo acordo de leniência; 
[...] 
Considerando que a CGU informou que a documentac¿a¿o referente ao mencionado acordo já está disponi¿vel, no processo SEI de n. 00190.104988/2021-28, o que permitirá a¿ unidade te¿cnica especializada proceder a ana¿lise adequada do ca¿lculo do dano apurado, bem como dos elementos de prova apresentados pela empresa colaboradora, para fins de eventual responsabilizac¿a¿o de terceiros, pessoas fi¿sicas ou juri¿dicas, envolvidas nos ili¿citos revelados; 
Considerando a informação da SOMA, de que já providenciou a remessa das informac¿o¿es recebidas da CGU a¿ unidade te¿cnica competente, via e-mail, para execuc¿a¿o dos procedimentos seguintes previstos no ACT; 
[...] 
45. Em síntese, naquela oportunidade, o Plenário: (i) afirmou que o TCU atua, neste momento, para a execução da quarta e quinta etapas do ACT; (ii) informou que as eventuais informações fornecidas pela CGU, no processo SEI 00190.102110/2021-58, devem ser consideradas para abertura de procedimentos em face de terceiros e para eventual resolução de dano não resolvido pelo Acordo de Leniência; (iii) afirmou que a documentação referente ao mencionado acordo já está disponível à unidade técnica especializada para análise adequada do cálculo do dano apurado e execução das referidas etapas do ACT. 
46. A despeito disso, o Acórdão ora embargado manteve o item 9.1 do Acórdão 2873/2019-TCU-Plenário, mesmo tendo citado a íntegra da decisão do Ministro Augusto Nardes, nos seguintes termos: 
7. Reputo ainda pertinente o prosseguimento da análise dos presentes autos, com a celeridade necessária (oitivas em andamento, para instrução final de mérito) , bem como que a unidade técnica avalie a necessidade de sobrestamento do processo de indisponibilidade de bens. Reforço novamente que, após a apreciação dos presentes Embargos, a unidade técnica dará continuidade aos elementos apresentados em respostas às oitivas determinadas no subitem 9.1 do Acórdão 2873/2019-TCU-Plenário, com fundamento no art. 250, inciso V, do RI/TCU, com referência às empresas Sicpa e Ceptis, em razão dos desdobramentos plausíveis, ante a possibilidade ou não de cumprimento das obrigações pactuadas no âmbito do acordo de leniência firmado, situação semelhante a outras que já foram objeto de deliberação deste Tribunal, a exemplo do contido no Acórdão 1.310/2021 -  Plenário (Rel. Min. Benjamin Zymler) e 1.789/2021 - Plenário (Rel. Min. Subst. André de Carvalho) . 
47. Portanto, em que pese o Acordo de Leniência no âmbito do TCU seguir o rito esperado, o Acórdão ora embargado, mesmo mencionando todos os eventos do rito - (i) comunicação da CGU acerca das negociações (Parágrafo 46) ; (ii) encaminhamento pela CGU de todos os documentos que envolvem o procedimento (parágrafo 49) ; (iii) Acórdão 1956/2021-TCU-Plenário, determinando a execução do ACT (parágrafo 54) ; e, por fim, (iii) o reconhecimento dos efeitos virtuosos do acordo de leniência nos presentes autos, com o levantamento da cautelar de indisponibilidade de bens (parágrafo 77) - manteve, contraditoriamente, o item 9.1 do Acórdão 2873/2019-TCU-Plenário em sua integralidade, determinando a oitiva da EMBARGANTE sobre fatos já abarcados pelo referido Acordo. De leniente, a ora EMBARGANTE, regrediu à posição de defendente, como se o acordo simplesmente não existisse. 
48. A manutenção do item 9.1 do Acórdão 2873/2019-TCU-Plenário é tão contraditória que o próprio Acórdão ora embargado menciona o fato de que a SECEXFINANÇAS já se manifestou na instrução da Tomada de Contas Especial TC n. 019.001-2020-7 acerca do Acordo de leniência: 
55. Por outro lado, a instrução no âmbito da tomada de contas especial tratou da celebração de acordo de leniência pelas empresas Sicpa e Ceptis com a Controladoria-Geral da União, analisando, dentre outras questões e reflexos: i) os efeitos jurídicos em relação ao processo de TCE, ii) se os fatos narrados pelas empresas colaboradoras harmonizam com o conjunto probatório dos autos e com as conclusões da instrução; iii) o débito admitido no acordo de leniência, que corresponde a aproximadamente 20% do valor em apuração no âmbito da TCE, mas sem apresentação da metodologia utilizada no âmbito da leniência, impossibilitando à unidade técnica que se reconheça aquele valor como o efetivo dano relacionado ao Sicobe, e demonstrando a necessidade da citação das empresas para que, mediante o estabelecimento do contraditório e da ampla defesa, tenham a oportunidade de demonstrar e efetivo débito.
49. Não é plausível, assim, que a decisão ora embargada reconheça os efeitos virtuosos do Acordo de Leniência para levantar a indisponibilidade de bens decretada e, também, que já se encontra em análise nesta Corte os cálculos feitos pela CGU/AGU, mas, ao mesmo tempo, peça que a empresa se defenda de acusações coincidentes com o objeto do acordo. 
50. A contradição fica ainda mais evidente quando a decisão embargada cita precedentes que, em verdade, determinam o sobrestamento de feitos análogos. Ao invés disso, o acórdão ora embargado determina o prosseguimento do presente feito com vistas a suprir "desdobramentos plausíveis, ante a possibilidade ou não de cumprimento das obrigações pactuadas no acordo de leniência".
51. Entenda-se bem. Na linha de vários precedentes do TCU, o feito principal (TC Processo 012.350/2018-4) deveria ser sobrestado até o total cumprimento do acordo. Caso, ad argumentandum, constate-se na TCE (TC n. Processo 019.001/2020-7) que o dano não fora satisfatoriamente ressarcido ou que existam outros fatos não totalmente abarcados pelo Acordo de Leniência, aí sim, a EMBARGANTE deveria ser citada para se defender quanto a esses resíduos. 
52. É o que preconizam os acórdãos utilizados na decisão ora embargada como paradigmas, quais sejam, Acórdão 1.310/2021 - TCU - Plenário e 1.789/2021 - TCU - Plenário. Isto é, já está consolidado neste Tribunal a determinação do sobrestamento dos feitos em razão dos Acordos celebrados até que se cumpram as obrigações pactuadas nos respectivos acordos: 
Acórdão 1.789/2021 - TCU - Plenário 
"9.3. promover o sobrestamento da apreciação do presente feito sobre a participação da referida responsável nas contínuas fraudes às licitações conduzidas pela Petrobras na Repar até a demonstração do cumprimento das obrigações pactuadas no âmbito do acordo firmado judicialmente com o MPF e do TCC firmado com o CADE, nos termos do art. 157, caput, do RITCU, deixando, assim, de, no presente momento, declarar a eventual inidoneidade prevista no art. 46 da Lei n.º 8.443, de 1992, sem prejuízo, entretanto, de adicionalmente anotar a subjacente suspensão da correspondente prescrição da pretensão punitiva do TCU" 
Acórdão 1.310/2021 - TCU - Plenário 
"9.1. sobrestar, com fundamento no art. 157, caput, do Regimento Interno do TCU, a apreciação da participação da empresa Andrade Gutierrez Engenharia S/A na fraude ocorrida nas licitações para a contratação das Tubovias de Interligações, da Unidade de Coqueamento Retardado (UCR) , da Unidade de Hidrotratamento de Diesel e de Nafta (UHDT) , da Unidade de Geração de Hidrogênio (UGH) e da Unidade de Destilação Atmosférica (UDA) e das obras de Terraplenagem, da 
Rnest, admitida pela empresa, até a demonstração de que a sociedade cumpriu suas obrigações no Acordo de Leniência firmado o Ministério Público Federal (MPF) , homologado em 5/5/2016, e no Termo de Compromisso de Cessação de Prática (TCC) firmado com o Conselho Administrativo de Defesa Econômica (Cade) em 18/01/2017" 
53. No mesmo sentido: 
Acórdão 2446/2018 - TCU - Plenário 
"9.1. sobrestar, com fundamento no art. 157, caput, do Regimento Interno do TCU, a apreciação da participação Construções e Comércio Camargo Correa S/A na fraude ocorrida nas licitações para a contratação das Tubovias de Interligações, da Unidade de Coqueamento Retardado (UCR) , da Unidade de Hidrotratamento de Diesel e de Nafta (UHDT) , da Unidade de Geração de Hidrogênio (UGH) e da Unidade de Destilação Atmosférica (UDA) e das obras de Terraplenagem, da Rnest, admitida pela empresa, até a demonstração de que a sociedade cumpriu suas obrigações no Termo de Compromisso de Cessação de Prática homologado pelo Cade, em 19/8/2015, e no Acordo de Leniência firmado com o Ministério Público Federal, em 17/8/2015; 
54. Ou seja, caso as empresas cumpram suas obrigações, o fim natural é que haja a extinção da punibilidade. Por outro lado, caso seja o acordo descumprido, o sobrestamento é cancelado e se retoma a marcha processual do procedimento. 
55. Transportando para o presente caso, na hipótese de a EMBARGADA não cumprir o pactuado no acordo, deverá o presente TC n. Processo 012.350/2018-4 ser retomado do ponto onde foi sobrestado, qual seja, a abertura de prazo para manifestação e defesa.
56. O que não faz sentido, e é em tudo contraditório, é que a empresa hoje leniente, tratada como leniente, que teve os efeitos de seu acordo reconhecidos no Acórdão ora embargado, tome o lugar momentâneo de defendente para se explicar de acusações já tratadas em anterior Acordo, tudo isso para suprir uma hipótese eventualíssima e pouquíssimo provável de não cumprimento do pactuado. 
57. Além disso, o sobrestamento do presente feito em nada impede o curso das análises dos cálculos na Tomada de Contas Especial (TC n. Processo 019.001/2020-7) , como já está sendo feito. 
58. Nesse sentido, a EMBARGANTE requer a resolução da contradição aqui apontada, qual seja, o reconhecimento da prejudicialidade também em relação ao item 9.1 do Acórdão 2873/2019, por força do Acordo de Leniência celebrado com a CGU/AGU, com a consequente modificação do Acórdão ora embargado para que seja sobrestado o presente feito, de acordo com a jurisprudência desta Corte de Contas. 
V.2 - O instituto do Acordo de Leniência não é compatível com a decretação de inidoneidade. É contraditório que o Acórdão ora embargado determine a oitiva da EMBARGANTE, como defendente, sob ameaça de ter contra si a penalidade de inidoneidade, se tal sanção é incompatível com o instituto do Acordo de Leniência. 
59. Não bastasse a contradição apontada no tópico anterior, convém ter em conta que, no final do item 9.1 do Acórdão 2873/2019-TCU-Plenário, há menção à sanção de declaração de inidoneidade, para o caso de a EMBARGANTE não apresentar justificativas de defesa convincentes em relação à fraude. 
60. Salienta-se, no entanto, que, ainda que se aceite que o presente feito deva manter sua marcha processual - o que se faz apenas para o exercício argumentativo -, a sanção ali mencionada é incompatível com acordos de leniência. 
61. A inidoneidade está prejudicada seja quando se olha para o ACT, assinado em 6 de agosto de 2020, seja quando se olha para a jurisprudência recente deste Tribunal e do Supremo Tribunal Federal, que reconheceu a incompatibilidade da referida penalidade em face da celebração de acordos de leniência. 
62. Pede-se licença para, novamente, colacionar o trecho do ACT que trata da impossibilidade de aplicação de inidoneidade. Veja-se o que diz a quarta fase operacional: 
após a celebração do acordo de leniência, a Controladoria-Geral da União e a Advocacia-Geral da União compartilharão com as demais SIGNATÁRIAS DO ACT a integralidade das informações, documentos e demais elementos de prova fornecidos pela empresa colaboradora, sempre mediante o compromisso de não utilização, direta ou indiretamente, dessas informações para sancionamento da empresa colaboradora, e de não aplicação de sanção de inidoneidade, suspensão ou proibição para contratar com a Administração Pública, para os ilícitos já resolvidos no escopo do acordo de leniência, observando, ao menos, os seguintes parâmetros: 
63. Ou seja, os signatários do ACT, dentre eles o TCU, terão acesso a integralidade do Acordo de Leniência, incluindo os documentos e informações apresentados pelas empresas lenientes, mas, com ressalvas: "sempre mediante o compromisso [...] de não aplicação de sanção de inidoneidade, suspensão ou proibição para contratar com a Administração Pública". 
64. Na jurisprudência, essa é uma discussão que está próxima do fim, reconhecendo a impossibilidade de o TCU aplicar pena de inidoneidade a empresas lenientes.
65. O Ministro Gilmar Mendes, Relator do Mandado de Segurança 35.435/DF, que discutiu a possibilidade de o TCU aplicar a sanção de inidoneidade em face de empresas lenientes, afirmou em seu voto que o Tribunal de Contas deve limitar a sua atuação no escopo de buscar integralmente a reparação do dano causado, sem inviabilizar o cumprimento dos acordos por parte das empresas. (...) 
66. O eminente Ministro ainda deixou claro que isso não suprimiria a atuação do TCU, pois permanece a possibilidade da análise pelo Tribunal de Contas acerca dos cálculos utilizados e da análise sobre a cobertura dos danos abarcados pelo Acordo de Leniência. 
67. Para o STF, o microssistema anticorrupção, formado pelos múltiplos órgãos envolvidos e suas respectivas normativas, deve zelar (i) pelo alinhamento de investimentos institucionais à colaboração; e (ii) pela segurança jurídica buscada pelos colaboradores, que buscam previsibilidade quanto a sanções e benefícios.2 
68. O Acórdão do STF restou assim ementado no MS 35.435/DF: 
[...] 
4. Diante da sobreposição fática entre os ilícitos admitidos pelas colaboradoras perante a CGU/AGU e o objeto de apuração do controle externo, a possibilidade de o TCU impor sanção de inidoneidade pelos mesmos fatos que deram ensejo à celebração de acordo de leniência com a CGU/AGU não é compatível com o princípio constitucional da segurança jurídica e com a noção de proporcionalidade da pena. 
5. Apesar de a Lei Anticorrupção (Lei 12.846/2013) não precluir a incidência da Lei 8.443/1992, nos casos concretos a imposição de inidoneidade pelo TCU poderia resultar em ineficácia das cláusulas dos acordos de leniência que preveem a isenção ou a atenuação das sanções administrativas estabelecidas nos arts. 86 a 88 da Lei 8.666/1993, por consequência, esvaziando a força normativa do art. 17 da Lei 12.846/2013. 
[...] 
7. Segurança concedida para afastar a possibilidade de o TCU declarar a inidoneidade das impetrantes pelos fatos abarcados por acordo de leniência firmado com a AGU/CGU ou com o MPF. 
69. A segurança concedida acima teve como ato coator o Acórdão 483/2017 - TCU - Plenário. O referido Acórdão já havia sobrestado a análise do mérito em relação a Impetrante por força de Acordo de Leniência, mas sem se manifestar sobre a impossibilidade de aplicação da sanção de inidoneidade, o que desafiou a interessada a procurar a concessão da segurança. 
70. Com o julgamento do STF, o TCU voltou a se manifestar no caso que havia ensejado o citado Mandado de Segurança: no dia 08 de dezembro de 2021 (Acórdão 2.930/2021 - TCU - Plenário) , ratificando o que já havia sido consignado no acordão 483/2017 - TCU - Plenário, esta Corte de Contas manteve o sobrestamento do procedimento e da sanção de inidoneidade até que o acordo seja cumprido. 
71. Nesse diapasão, é contraditório que o Acórdão ora embargado mantenha as oitivas do item 9.1 do Acórdão 2873/2019-TCU-Plenário, na medida em que esse ato processual em nada surtirá efeito, impondo a EMBARGANTE uma situação conflitante com a sua atual condição, sem necessidade. 
72. Nesse sentido, para o caso de não ser reconhecida a contradição posta no tópico V.1, a EMBARGANTE requer seja sanada a contradição no sentido de reconhecer a prejudicialidade do item 9.1 em razão do superveniente Acordo de Leniência celebrado, assim como fez em relação ao item 9.2 do mesmo acórdão, pela impossibilidade de aplicação de pena de inidoneidade em face de empresas lenientes e que estejam cumprindo seus acordos. 
VI - Nova contradição. O Acórdão ora embargado faz menção à instrução da TC n. Processo 019.001/2020-7, mas manteve o sigilo referido do documento (item 9.6) , o que prejudica o direito da ampla defesa da EMBARGANTE. 
73. Durante a exposição da fundamentação no Acordão embargado, à luz do Acordo de Leniência (segunda parte da decisão) , o eminente Ministro Relator expôs algumas conclusões que a SECEXFINANÇAS consignou na instrução de mérito juntada no TC n. Processo 019.001/2020-7 à peça 109. Veja-se: 
52. Quanto ao TC Processo 019.001/2020-7, referidos autos se encontram em meu Gabinete, para exame da instrução realizada pela SecexFinanças, que promoveu a identificação dos responsáveis, delimitou as suas condutas (Matriz de Responsabilidade - Anexo V) e quantificou o débito referente ao dano ao Erário causado em razão das possíveis irregularidades nos Contratos 264/2005 - Scorpios (Anexo I) ; 1.890/2008 - Sicobe (Anexo II) e 753/2012 - Scorpios (Anexo III) . 
53. Em acréscimo, informo que a instrução da SecexFinanças também tratou da responsabilização da Empresa Ceptis e da necessidade da desconsideração da personalidade jurídica da empresa Sicpa, para que seus sócios, Synchro S.A. - CNPJ 27.597.879/0001-57, Sicpa Finance S.A. - CNPJ 21.671.530/0001-31; Companhia Nacional de Meio Circulante - CONDEMEC - CNPJ 31.144.579/0001-90 e Sicpa Holding S.A. - CNPJ 05.710.188/0001- 85, respondam pelo dano apurado nas referidas contas especiais 
[...] 
55. Por outro lado, a instrução no âmbito da tomada de contas especial tratou da celebração de acordo de leniência pelas empresas Sicpa e Ceptis com a Controladoria-Geral da União, analisando, dentre outras questões e reflexos: i) os efeitos jurídicos em relação ao processo de TCE, ii) se os fatos narrados pelas empresas colaboradoras harmonizam com o conjunto probatório dos autos e com as conclusões da instrução; iii) o débito admitido no acordo de leniência, que corresponde a aproximadamente 20% do valor em apuração no âmbito da TCE, mas sem apresentação da metodologia utilizada no âmbito da leniência, impossibilitando à unidade técnica que se reconheça aquele valor como o efetivo dano relacionado ao Sicobe, e demonstrando a necessidade da citação das empresas para que, mediante o estabelecimento do contraditório e da ampla defesa, tenham a oportunidade de demonstrar e efetivo débito 
[...] 
78. Reforço novamente que, embora o valor acordado, no montante aproximado de R$ 762.000.000,00 (setecentos e sessenta e dois milhões de reais) , relativos às sanções da Lei Anticorrupção e da Lei de Improbidade Administrativa seja, à primeira vista, inferior ao estimado no âmbito do relatório da fiscalização realizada pela equipe do Tribunal, com técnica ainda não assentada na pacífica jurisprudência do TCU, não há óbices para que, no curso do processo específico de TCE, seja proposta nova medida constritiva de bens, se presentes os requisitos autorizadores e confirmado um valor de débito superior ao estipulado no acordo de leniência, bem como à aplicação das demais sanções previstas, de competência desta Corte de Contas. 
74. Mas, de forma contraditória, no item 9.6. do Acórdão ora Embargado, o Plenário deste Tribunal manteve o sigilo das peças assim classificadas no TC n. Processo 019.001/2020-7, incluindo a instrução cujo teor foi usado como razões de decidir no Acórdão ora embargado. (peça 109) . 
75. Destaca-se que a EMBARGANTE já solicitou acesso à referida instrução sigilosa, no dia 4 de novembro de 2021, e, até o momento, não há decisão sobre o pedido. Há, no entanto, despacho da SECEXFINANÇAS sugerindo a negativa de acesso à EMBARGANTE, nos seguintes termos: 
Considerando que não houve término da fase instrutiva do processo e que os autos ainda encontram-se sob análise do Ministro Relator, e que inexiste sucumbência no presente momento, considerando que as peças às quais se solicita acesso, se tratarem de informações prestadas por terceiros, classificadas como sigilosas; considerando o dever dos servidores deste tribunal de preservar o sigilo das informações, como previsto no art. 6º e7º da Resolução-TCU nº 294/2018; considerando que a portaria de delegação de competência do Ministro Aroldo Cedraz não permite que os titulares das Unidades Técnicas desta Corte neguem pedidos de vista e cópia (art. 1º, inciso III, alínea a, da Portaria-Min-AC nº 1/2017) , e por fim considerando a delegação a esta assessoria conforme Portaria-SECEXFINANÇAS nº 1 de 2021; propõe-se encaminhar os autos ao Ministro Relator, com proposta de indeferimento do pedido formulado 
76. Contudo, não é razoável que a EMBARGANTE seja impedida de acessar o teor da instrução, mesmo que se argumente que ainda não foi finalizada a fase instrutiva do processo. 
77. Isso porque, como mostrado acima, o Acórdão ora embargado deixa claro que a SECEXFINANÇAS (i) já se manifestou sobre os efeitos do Acordo de Leniência celebrado; (ii) já indicou que o valor inicialmente apurado é maior que o valor divulgado da celebração do Acordo; (iii) já analisou se os fatos narrados no presente TC n. Processo 012.350/2018-4 coincidem com o Acordo; e, por fim, (iv) já tratou da responsabilização da EMBARGANTE. 
78. Dito isso, é contraditório que ainda se mantenha o sigilo da Instrução da SECEXFINANÇAS no TC n. 019.0001/2020-7, cujos trechos foram utilizados nas razões de decidir do Acórdão ora embargado. Mais contraditório fica quando se determina a oitiva da EMBARGANTE sem que ela tenha acesso a todos os documentos produzidos contra ela. 
79. O Contraditório é medida que se impõe de forma ampla e indiscriminada. Não pode a EMBARGANTE ter o dever de se defender sem ter amplo acesso aos fatos e conclusões que já existem em seu desfavor. 
80. Assim, a EMBARGANTE requer seja sanado o vício da contradição no que tange e o item 9.6 do Acórdão ora embargado, no sentido de que seja franqueado acesso a instrução sigilosa juntada à peça 109 do TC n. Processo 019.001/2020-7, pelo menos, às partes envolvidas. 
VII - Pedido Subsidiário. Omissão. Caso não sejam acolhidos os argumentos dos tópicos IV e V, os presente Embargos de Declaração devem ser acolhidos para reconhecer a omissão acerca da extensão de prazo em relação a EMBARGANTE. Ademais, o prazo de 60 (sessenta) dias deverá iniciar depois da concessão de acesso a instrução sigilosa da Tomada de Contas Especial TC n. Processo 019.001/2020-7 (peça 109) , cujo teor foi usado como razão de decidir no Acórdão ora embargado.
81. Por fim, caso esta Corte de Contas não acolha os argumentos aclaratórios expostos nos tópicos IV e V, a EMBARGANTE requer o saneamento da seguinte omissão: 
82. O Acórdão ora embargado concedeu dilação de prazo de 60 (sessenta) dias à empresa SICPA para que apresente a oitiva determinada no item 9.1 do Acórdão 2873/2019-TCU-Plenário, conforme se extrai do item 9.5. Confira-se: 
9.5. prorrogar excepcionalmente, por 60 (sessenta) dias, a contar da notificação da presente deliberação, o prazo para que a empresa Sicpa Brasil Indústria de Tintas e Sistemas Ltda. atenda, se ainda não o fez, à deliberação constante do subitem 9.1 do Acórdão 2873/2019-TCU-Plenário; 
83. No entanto, em que pese a EMBARGANTE estar na mesma posição da Empresa SICPA, qual seja, com uma determinação de oitiva contra si, o Acórdão ora embargado deixou de mencioná-la no que cinge à dilação de prazo, tanto na exposição dos motivos, quanto no dispositivo, incorrendo em clara omissão. 
84. Além disso, frise-se a necessidade de que seja franqueado à EMBARGANTE à instrução do TC n. Processo 019.001/2020-7 (peça 109) , tanto como o exposto no tópico VI, para que sua defesa seja feita de forma ampla. 
85. Sendo assim, como pedido subsidiário, requer-se o saneamento da omissão no item 9.5 do Acórdão ora embargado, para que seja a EMBARGANTE incluída no benefício da dilação de 60 (sessenta) dias concedida à Empresa SICPA. 
86. Ainda, e por fim, requer que o termo inicial do prazo supramencionado seja a data de concessão de acesso à instrução sigilosa do TC n. Processo 019.001/2020-7 (peça 109) , nos termos do exposto no tópico VI, cujos trechos foram utilizados como razões de decidir no Acórdão ora embargado. 
VIII - Pedidos. 
87. Por todo exposto, requer sejam os presentes Embargos de Declaração recebidos e acolhidos, com efeitos infringentes, para: 
 (i) sanear a omissão em relação às cautelares constantes nos itens 9.3 e 9.4 do Acórdão 2873/2019-TCU-Plenário, reconhecendo os efeitos do acordo de leniência celebrado entre a EMBARGANTE e a CGU/AGU também em relação a estas cautelares, com o consequente levantamento das medidas, nos moldes do que foi feito com a indisponibilidade de bens constante no item 9.2. do mesmo Acórdão (tópico IV, supra) ; 
 (ii) solucionar a contradição apontada no tópico V.1, qual seja, o reconhecimento da prejudicialidade também em relação ao item 9.1 do Acórdão 2873/2019, por força do Acordo de Leniência celebrado com a CGU/AGU, com a consequente modificação do Acórdão ora embargado para que seja sobrestado o presente feito, de acordo com a jurisprudência desta Corte de Contas; 
 (iii) sanear a apontada contradição (manutenção do item 9.1 do Acórdão 2873/2019) também pelo fato de que é incabível a aplicação de pena de inidoneidade a empresas lenientes e que estejam cumprindo seus acordos, como já reconhecido pelo STF e por esta Corte de Contas (tópico V.2, supra) ; 
 (iv) sanear o vício de contradição no item 9.6 do Acórdão ora embargado, no sentido de que seja franqueado acesso à instrução sigilosa juntada à peça 109 do TC n. Processo 019.001/2020-7, pelo menos, às partes envolvidas (tópico VI, supra) ; e, por fim, subsidiariamente, 
 (v) sanear a omissão do item 9.5 do Acórdão ora embargado, para que seja a EMBARGANTE incluída no benefício da dilação de 60 (sessenta) dias de prazo concedida à Empresa SICPA (tópico VII, supra) ; 
 (vi) além disso, requer que o termo inicial do prazo supramencionado seja o da data de concessão de acesso à instrução sigilosa do TC n. Processo 019.001/2020-7 (peça 109) , cujos trechos foram utilizados como razões de decidir no Acórdão ora embargado (tópico VII, supra, in fine) .
Nesses termos, pede deferimento.
	É o Relatório.

Fabiano Silveira (OAB/DF 31.440) e outros, representando Ceptis Indústria e Comércio de Tintas e Sistemas S.A.; Engels Augusto Muniz (36.534/OAB-DF), Mauro Porto (OAB/DF 12.878) e outros, representando Sicpa Brasil Indústria de Tintas e Sistemas Ltda.; Luciana Pereira Diogo (122.433/OAB-RJ) e outros, representando a CMB.

Não atuou.

ACOMPANHAMENTO. CASA DA MOEDA DO BRASIL. CONTRATAÇÃO DE SERVIÇOS TÉCNICOS ESPECIALIZADOS DE IMPLEMENTAÇÃO DO SISTEMA DE CONTROLE DE BEBIDAS (SICOBE). PROVIDÊNCIAS PARA O CUMPRIMENTO DE DETERMINAÇÕES DO TCU. OPERAÇÕES VÍCIOS E ESFINGE DA POLÍCIA FEDERAL. CAUTELAR DE INDISPONIBILIDADE DE BENS. DETERMINAÇÕES. AGRAVOS. CONHECIMENTO. NÃO PROVIMENTO. EMBARGOS DE DECLARAÇÃO. CONVERSÃO DO JULGAMENTO EM DILIGÊNCIA. CONHECIMENTO. AUSÊNCIA DOS VÍCIOS ALEGADOS. REJEIÇÃO. FATOS SUPERVENIENTES. CELEBRAÇÃO DE ACORDO DE LENIÊNCIA E DECURSO DE PRAZO DA CAUTELAR CONSTRITIVA DE BENS. INSUBSISTÊNCIA DA CAUTELAR. REVOGAÇÃO. DETERMINAÇÕES. NOVOS EMBARGOS DE DECLARAÇÃO. CONHECIMENTO. ACOLHIMENTO. SOBRESTAR A APRECIAÇÃO DA RESPONSABILIDADE QUANTO ÀS CONDUTAS ABARCADAS PELO ACORDO DE LENIÊNCIA ENQUANTO VIGENTE E EM CUMPRIMENTO. REVOGAR AS MEDIDAS CAUTELARES DETERMINADAS PELOS SUBITENS 9.3 E 9.4 DO ACÓRDÃO 2.873/2019-PLENÁRIO. APENSAMENTO À TOMADA DE CONTAS ESPECIAL JÁ INSTAURADA PARA CONTINUIDADE DA APURAÇÃO DOS DÉBITOS.

RELATÓRIO DE ACOMPANHAMENTO (RACOM)

Secretaria de Controle Externo do Sistema Financeiro Nacional (SecexFinanças).

De início, cabe conhecer dos embargos de declaração, eis que adimplidos os requisitos aplicáveis à espécie. 
2.	Quanto ao mérito, verifico que não assiste razão à embargante, pelos fundamentos que serão apresentados a seguir. O recurso deve ser rejeitado, sem prejuízo das providências adicionais que serão propostas no encaminhamento constante da deliberação.
3.	Inexistem omissões, obscuridades ou contradições a serem sanadas, de modo a alterar o mérito da decisão proferida.
4.	Nesse contexto, cumpre reforçar o esclarecimento de que é inviável, pela via estreita do recurso eleito, eventual tentativa de rediscussão de questões de mérito já debatidas em fase processual anterior.
5.	Por pertinente, cabe ainda informar à embargante que a oposição sucessiva de embargos declaratórios, sem os fundamentos para tanto, não suspenderá o trânsito em julgado das deliberações anteriores proferidas nos autos.
6.	Nada obstante, considerando o caráter pedagógico que pode ser conferido às deliberações do Tribunal, permito-me apresentar as seguintes informações à embargante, em contraponto às alegações apresentadas e ao seu pedido final, reproduzido na íntegra a seguir:
VIII - Pedidos.
87. Por todo o exposto, requer sejam os presentes Embargos de Decalração recebidos e acolhidos, com efeitos infringentes, para:
 (i) sanear a omissão em relação às cautelares constantes nos itens 9.3 e 9.4 do Acórdão 2873/2019-TCU-Plenário, reconhecendo os efeitos do acordo de leniência celebrado entre a EMBARGANTE e a CGU/AGU também em relação a estas cautelares, com o consequente levantamento das medidas, nos moldes do que foi feito com a indisponibilidade de bens constante no item 9.2. do mesmo Acórdão (tópico IV, supra) . 
 (ii) solucionar a contradição apontada no tópico V.1, qual seja, o reconhecimento da prejudicialidade também em relação ao item 9.1 do Acórdão 2873/2019, por força do Acordo de Leniência celebrado com a CGU/AGU, com a consequente modificação do Acórdão ora embargado para que seja sobrestado o presente feito, de acordo com a jurisprudência desta Corte de Contas; 
 (iii) sanear a apontada contradição (manutenção do item 9.1 do Acórdão 2873/2019) também pelo fato de que é incabível a aplicação de pena de inidoneidade a empresas lenientes e que estejam cumprindo seus acordos, como já reconhecido pelo STF e por esta Corte de Contas (tópico V.2, supra) ; 
 (iv) sanear o vício de contradição no item 9.6 do Acórdão ora embargado, no sentido de que seja franqueado acesso à instrução sigilosa juntada à peça 109 do TC n. Processo 019.001/2020-7, pelo menos, às partes envolvidas (tópico VI, supra) ; e, por fim, subsidiariamente, 
 (v) sanear a omissão do item 9.5 do Acórdão ora embargado, para que seja a EMBARGANTE incluída no benefício da dilação de 60 (sessenta) dias de prazo concedida à Empresa SICPA (tópico VII, supra) ; 
 (vi) além disso, requer que o termo inicial do prazo supramencionado seja o da data de concessão de acesso à instrução sigilosa do TC n. Processo 019.001/2020-7 (peça 109) , cujos trechos foram utilizados como razões de decidir no Acórdão ora embargado (tópico VII, supra, in fine) . 
7.	Quanto à alegação de que o acórdão embargado manteve a oitiva das partes, constante do item 9.1, "sob ameaça de aplicação da pena de inidoneidade", cumpre destacar que se trata de ação de fiscalização do controle externo, fundada em competência constitucional e legal, relativa à averiguação de possível fraude à licitação (tema debatido nos itens 36 e 37 do voto condutor da deliberação embargada) .
8.	A celebração de acordo de leniência não afasta, a priori, a competência desta Corte de fiscalizar os atos sob sua jurisdição, apurar débitos e responsabilidades. E somente ao final do processo, caso confirmada alguma irregularidade, o Tribunal irá se pronunciar em definitivo sobre a possibilidade de aplicação de pena, dentre elas a prevista no art. 46 da Lei 8.443/1992, e verificado, em todo o caso, eventual cumprimento integral da leniência firmada, a possibilitar o afastamento da sanção.
9.	Especificamente sobre o pedido de saneamento da suposta omissão relacionada aos itens 9.3 e 9.4 do Acórdão 2873/2019-TCU-Plenário, quando o Tribunal não teria reconhecido os efeitos do acordo de leniência quanto àquelas cautelares, cumpre informar que a indisponibilidade de bens, já levantada em sede da deliberação anterior (Acórdão 3130/2021-TCU-Plenário) , não se confunde com as medidas relacionadas à restrição de pagamentos de contratos em andamento e objeto de apuração no âmbito do TC Processo 019.001/2020-7 (tomada de contas especial instaurada por força do item 9.8 do Acórdão 2873/2019-TCU-Plenário) , processo no qual a embargante, juntamente com outros responsáveis, ainda será chamada para apresentar alegações de defesa. 
10.	Desse modo, proponho, por medida de racionalidade processual, que os presentes autos sejam apensados àqueles, com vistas à continuidade das ações de fiscalização, em especial quanto à apresentação de justificativas (item 9.1 do Acórdão 2873/2019-TCU-Plenário) sobre as evidências de fraude às licitações (detalhadas no Relatório de Fiscalização 132/2018) , destinadas à contratação dos sistemas de rastreamento e controle de produção denominados Scorpios (cigarros) e Sicobe (bebidas) .
11.	Segundo a embargante, a última deliberação do Tribunal foi omissa quanto às outras cautelares decretadas no âmbito dos itens 9.3 e 9.4 do Acórdão 2873/2019-TCU-Plenário e as "mesmas razões que levaram à revogação da indisponibilidade de bens devem prevalecer para efeito de levantamento das demais. O Acordo de Leniência é, por si só, a maior e melhor garantia do resultado útil do processo.".
12.	A alegação não se sustenta e não assiste razão à empresa. A questão da restrição de pagamentos nos contratos foi suficientemente abordada na deliberação recorrida (itens 10 a 18, 53 e seguintes) e os prejuízos apurados nos contratos em fiscalização (ainda em exame no âmbito do processo específico TC Processo 019.001/2020-7) , não estão cobertos, em sua integralidade, pelo valor ajustado no acordo de leniência, anunciado em cerca de R$ 762 milhões, sendo fato incontroverso.
13.	Como exemplo, há 04 (quatro) contratações possivelmente irregulares, em exame nos autos específicos da TCE, com valores que excedem, somados, em mais de 03 (três vezes) o valor ajustado na leniência.
14.	Por exemplo, para o processo CMB 1.890/2008 (controle de produção de bebidas - Sicobe) , com possível contratação irregular por inexigibilidade de licitação, foi apurado o valor histórico de débito de R$ 2.729.077.772,59 (dois bilhões, setecentos e vinte e nove milhões, setenta e sete mil, setecentos e setenta e dois reais e cinquenta e nove centavos) , ensejando situação na qual o valor celebrado no acordo de leniência é flagrantemente insuficiente para satisfazer o dano em apuração na TCE, na qual as empresas Septis e Sicpa são arroladas como responsáveis solidárias.
15.	Não há falar, portanto, em contradição e omissão, pois o novo contexto processual (celebração do acordo de leniência) não afasta a integralidade do débito apurado nas diversas contratações inquinadas, como exaustivamente informado na deliberação em embargada.
16.	Olvida ainda a empresa a existência de várias irregularidades em apuração, ensejando não apenas a promoção das respectivas oitivas dos responsáveis, como também de citações em marcha processual posterior, medidas que em parte serão efetivadas no âmbito do mencionado TC Processo 019.001/2020-7, para o qual já adiantei a proposta de apensamento.
17.	Para rememorar as irregularidades objeto da ação de controle desta Corte no âmbito do Acórdão 2873/2019-TCU-Plenário, cabe destacar: i) o direcionamento do certame para a contratação de solução tecnológica para rastreamento e controle de produção de cigarros - Scorpios (Processo CMB 264/2005) ; para controle de produção de bebidas - Sicobe (Processo 1.890/2008) , para rastreamento e controle de produção de cigarros - Scorpios (Processo CMB 753/2012) , ambas realizadas por inexigibilidade e sem a observância das devidas formalidades; ii) a burla ao processo licitatório, consoante informações advindas da "Operação Vícios" da Polícia Federal; iii) a fraude para frustrar o caráter competitivo do certame na contratação do Sicobe, no âmbito da fase de pré-qualificação (Processo CMB 2834/2013) ; iv) o direcionamento na escolha da especificação da solução de controle fiscal e rastreamento de cigarros - Scorpios, frustrando o caráter competitivo do certame (Processo 3921/2013) .  
18.	Nesse ínterim, cabe reforçar à embargante que as outras cautelares vigentes, versando sobre retenções de natureza especificamente contratual, serão devidamente avaliadas e poderão eventualmente ser levantadas em momento futuro, considerando-se, por óbvio, as defesas que serão apresentadas e desde que o débito remanescente apurado seja satisfatoriamente garantido pelo valor anunciado referente ao acordo de leniência, de R$ 762 milhões, o que não ocorre no presente momento fiscalizatório.
19.	Ora, a embargante equivocadamente alega que o acordo de leniência assinado possui objeto que coincide com o do presente processo, sendo forçoso esclarecer que não corresponde à realidade, se considerada a desproporção existente entre o débito anunciado pela leniente em seu acordo (R$ 762 milhões) e o apurado nos autos específicos da TCE (ex. gratia, Contrato CMB 1.890/2008, com débito de R$ 2.729.077.772,59) .
20.	A apreciação pretérita desta Corte, ora embargada (Acórdão 3130/2021-TCU-Plenário) , teve como foco o levantamento exclusivo da medida constritiva de bens, e não os recebimentos em sede de contratos, objeto em curso no âmbito de outro processo, como já informado alhures e para o qual subsiste limitação de pagamentos "apenas aos custos efetivamente incorridos e comprovados da operação e manutenção do sistema Scorpios", por exemplo.
21.	A constrição contratual é medida que se impõe, para garantir tanto a lisura dos pagamentos efetuados pela Casa da Moeda do Brasil, quanto a satisfação do débito em apuração, como também para evitar que sejam repassados, à contratante, valores ainda controversos e com possíveis nulidades, sem prejuízo de que a empresa receba os valores referentes aos custos efetivamente incorridos, como já informado.
22.	Assim, o valor constante da leniência não se coloca como garantia do resultado útil do processo de controle externo, como erroneamente alega a embargante, pois o débito em apuração na TCE em muito supera o valor acordado com a Controladoria-Geral da União.
23.	Noutro giro, com referência ao pedido da embargante, no sentido de que lhe seja estendido o mesmo prazo concedido para a empresa Sicpa no âmbito do item 9.5 do Acórdão 3130/2021-TCU-Plenário, entendo que, por isonomia, não há óbice a que seja atendido, na forma solicitada, qual seja, após o acesso à instrução acostada à peça 109 do TC Processo 019.001/2020-7. 
24.	Por fim, sobre a solicitação para que seja promovido o sobrestamento dos presentes autos até o cumprimento integral do acordo de leniência celebrado, também não merece prosperar, pelas razões já expendidas quanto à negativa de levantamento da medida constritiva de natureza contratual, cujos instrumentos possuem débitos apurados que, somados, não são satisfeitos pelo valor ajustado no acordo de leniência.
  
	Ante o exposto, Voto por que seja adotada a deliberação que ora submeto a este Colegiado:
9.1. conhecer dos embargos de declaração, com fundamento no art. 34 da Lei 8.443/1992, c/c art. 287 do Regimento Interno desta Corte de Contas, para, no mérito, rejeitá-los;
9.2. apensar os presentes autos ao TC Processo 019.001/2020-7, para continuidade das apurações determinadas no âmbito do Acórdão 2873/2019-TCU-Plenário e exame das manifestações dos responsáveis;
9.3. conceder à empresa Ceptis Indústria e Comercio de Tintas e Sistemas S.A. o prazo excepcional de 60 (sessenta) dias, extensivo à empresa Sicpa Brasil Indústria de Tintas e Sistemas Ltda., para que atendam, se ainda não o fizeram, à deliberação constante do subitem 9.1 do Acórdão 2873/2019-TCU-Plenário, contado a partir do acesso, desde já autorizado, de ambas as empresas à peça 109 do TC Processo 019.001/2020-7;
9.4. levantar o sigilo quanto à presente deliberação, incluindo relatório e voto;
9.5. dar ciência do acórdão à embargante, ressaltando-se que o relatório e o voto que o acompanham podem ser consultados no endereço www.tcu.gov.br/acordaos.
TCU, Sala das Sessões Ministro Luciano Brandão Alves de Souza, em 1º de junho de 2022.

AROLDO CEDRAZ 
Relator